臺灣臺南地方法院刑事判決　　　　　　　　　　　　　九十年度訴字第一五四號
　　公　訴　人　臺灣台南地方法院檢察署檢察官
　　被　　　告　丁○○
　　指定辯護人　本院公設辯護人　甲○○
右列被告因偽造有價證券等案件，經檢察官提起公訴（八十九年度偵字第八四四八號
)，本院判決如左：
    主  文
丁○○無罪。
    理  由
一、公訴意旨略以：被告丁○○因告訴人乙○○於民國七十八年間委託其任職之良美
    建設公司出售房屋而認識，嗣被告於八十一年初，為向告訴人借款新台幣（下同
    ）四百萬元，竟利用不詳姓名者，偽刻其母丙○○○與弟戊○○印章，並偽造丙○○○、戊○○簽名，於八十一年一月十八日簽發面額各二百萬元，八十四年十
    二月三十一日到期之第一六九一０六號與第一六九一０七號兩張本票，交付告訴
    人取得借款，足以生損害於丙○○○、戊○○與告訴人，因認被告就此部分涉犯
    刑法偽造有價證券罪。又被告為促銷其經營之理想國公司，而成立東西雜誌社，
    但因自身學歷不夠，央請國防醫學院畢業之告訴人出任發行人被拒，被告竟未經
    告訴人同意，於八十三年五月間，利用不知情之不詳姓名者偽造告訴人印章後，
    再交付委託不知情之代書林靜女出借資本一百萬元，偽造告訴人簽名並蓋用偽造
    告訴人印章，於八十三年五月十一日在台南市第六信用合作社大林分社填寫業務
    往來申請書開立活期存款帳戶，於取得一百萬元存款證明後，於八十三年五月二
    十三日偽造告訴人簽名並蓋用偽造告訴人印章填寫發行新聞紙或雜誌登記申請書
    ，持向台南市政府申請東西雜誌社登記，使台南市政府新聞室承辦公務員將此不
    實事項登載於職務上所掌公文書而准予發給出版事業登記證，足以生損害於告訴
    人與台南市政府，因認被告就此部分另涉有偽造文書、使公務員登載不實罪嫌等
    語。
二、按犯罪事實，應依證據認定之，無證據不得推定其犯罪事實，又不能證明被告犯
    罪者，應諭知無罪之判決，刑事訴訟法第一百五十四條、第三百零一條第一項分
    別定有明文。
（一）偽造有價證券部分：
１、訊據被告於偵審中固均坦承親自或請其公司職員代為書寫前揭二張本票上其母「
    丙○○○」及其弟「戊○○」之簽名，並曾交付前開二張本票予告訴人等情，惟
    堅詞否認涉有偽造有價證券罪嫌，辯稱：伊於代書「丙○○○」及「戊○○」之
    簽名前，均曾得丙○○○及戊○○之同意，並無偽造以其母及其弟二人為發票人
    名義之本票等偽造有價證券犯行等語。經查：
(1)被告於前揭時地親自或請人代書「丙○○○」及「戊○○」簽名，而為簽發以前開
  二人為發票人之本票二張，並即交付予告訴人用以借款四百萬元等情，業據被告於
  偵審中自承不諱，核與告訴人於偵審中指訴相符，並有前揭二張本票在卷可稽，被
  告此部分自白與事實相符，堪以採信。
(2)訊據證人丙○○○於本院調查時到庭證稱：被告於八十一年間曾告知因從事事業，
  入股所需費用需二人擔任保證人，欲找伊與戊○○擔任保證人，並簽發本票等語，
  伊曾同意被告代簽本票，且告知欲找戊○○擔任保證人部分，應由被告與戊○○二
  人自行協商等語（參見本院九十年十月十一日訊問筆錄）；證人戊○○於偵審中均
  證稱：曾同意被告使用其名義簽發本票等語（參見偵卷第一百五十七頁、本院九十
  一年三月一日訊問筆錄），是堪信被告於偵審中迭次所辯：其簽發以證人丙○○○
  及戊○○前開二張本票前，業已取得證人丙○○○、戊○○之授權等語，尚非無據
  。
(3)告訴意旨雖以證人戊○○於偵審中自承就授權被告簽發以其為名義人之本票用途、
  金額等均無所悉等情，與通常授權他人簽發本票之常情有違，因認證人戊○○證詞
  與事實不符云云，然證人丙○○○與戊○○分為被告之母、弟，誼屬至親，其等經
  被告請求借用名義簽發本票，並擔任保證人時，未經仔細詢問相關詳情，即行同意
  ，亦非罕見之事，尚難僅以證人戊○○就被告代其簽發本票之用途未能詳知，即認
  證人戊○○前開證詞必屬迴護被告之詞，而均無可採。又告訴意旨另以八十七年五
  月間，其執以證人戊○○為發票人之前開本票，申請強制執行之際，證人戊○○曾
  具狀否認前開本票為其簽發，與證人戊○○於偵審中所證有所出入，從而指摘證人
  戊○○於偵審中前開所證不實云云。惟訊據證人戊○○於本院調查時固坦承曾具狀
  否認前開本票為其簽發等情，惟稱：其於告訴人以前開本票對其實行強制執行程序
  時，曾請教律師相關問題，始於八十七年六月十一日具狀否認前開本票為其簽發，
  欲爭取時間和解，且旋於同年九月二十二日以五十萬元與告訴人達成和解等語，並
  有和解書一紙在卷可稽。是證人戊○○於遭告訴人強制執行之際，採取具狀否認前
  開本票為其所簽發等訴訟技巧，以爭取時間與告訴人達成和解，避免其財產遭受強
  制執行，其所為雖非無可議之處，但亦非全然不可想像之事，尚難以證人戊○○此
  舉即認證人戊○○前開證詞全屬虛構不實之言。況若證人戊○○自始並未授權被告
  簽發前開本票，則告訴人對證人戊○○聲請本票裁定進而強制執行之際，證人戊○○僅需堅持本票並非其簽發，告訴人即需舉證證明前開本票為證人戊○○所簽發，
  證人戊○○幾可無庸與告訴人另行洽談和解，即可避免其財產遭受強制執行之危，
  然證人戊○○捨此不為，仍自行籌款與告訴人以五十萬元和解，足見證人戊○○本
  有授權被告簽發前開本票，其自知需負擔前開票款，始自行籌款與告訴人和解。
(4)證人戊○○於偵查中就檢察官訊問：「有無問過丁○○是否他用你名義簽發（本票
  ）」問題時，戊○○證稱「我不會回答」等語，公訴意旨並執此認證人戊○○於偵
  查中證稱曾同意被告使用其名義簽發本票等證詞係迴護之詞，不足採信。惟無論證
  人戊○○事前是否同意被告使用其名義簽發本票，其至遲於八十七年五月間至九月
  間，告訴人對其實施強制執行，並經洽談後和解之際，其就被告使用其名義簽發本
  票一案之來龍去脈均應已知情，斷無於兩年後之八十九年九月七日於檢察官以前開
  問題相詢時，仍不知本件本票簽發始末之理，是證人戊○○前開於偵查中所為「我
  不會回答」之證詞，應係出於緊張，或出於他因而有所保留，惟可認定者，應與事
  實有所出入，自難以此作為對被告不利之認定。
(5)綜上所述，被告辯稱其簽發前開二張本票前，曾得證人丙○○○及戊○○同意等語
  ，尚非全然無可採，應認公訴意旨指稱被告涉犯偽造有價證券部分犯行，罪嫌尚有
  不足。
（二）偽造文書，使公務員登載不實罪嫌部分
１、訊據被告於偵審中固均坦承創辦東西雜誌，惟堅詞否認涉有偽造文書、使公務員
    登載不實等罪嫌，辯稱：伊創辦東西雜誌時，因其自身學歷不足，曾邀約國防醫
    學院畢業之告訴人擔任東西雜誌發行人，並得其承諾，且經其交付國防醫學院畢
    業證書及國民身分證影本以供申請，並無冒用告訴人名義申辦東西雜誌等偽造文
    書及使公務員登載不實等犯行。經查：
(1)訊據被告於前揭時地曾以告訴人擔任發行人名義，依法向台南市政府申辦東西雜誌
  等情，業據被告於偵審中自承不諱，並有東西雜誌三本在卷可稽，被告此部分自白
  與事實相符，堪以採信。
(2)被告於申辦東西雜誌之際，係檢附告訴人國防醫學院（六二）大字第一三一一號畢
  業證書，及告訴人之國民身分證影本送交台南市政府申辦，並經核准發行等情，業
  有台南市政府於八十九年八月二十五日以八九南市新廣字第０五九四０七號函覆台
  灣台南地方法院檢察署檢送之相關資料一份在卷可稽，而告訴人於偵查中亦陳稱前
  開國防醫學院畢業證書確係其所有，平日掛於其診所牆壁上等語（參見偵卷第一百
  五十九頁），依此，告訴人前開畢業證書，若非告訴人交予被告，殊難想像被告得
  自行取得前開告訴人所有，平日懸掛於診所牆壁上之前開畢業證書。告訴人於偵查
  中雖另陳稱被告取得前開證書係經偷竊手段為之云云，然告訴人此部分指訴並無實
  證相佐，況告訴人本係開業醫師，具有高度專業知識及相當之社會地位，對其證件
  之保存當具有相當之注意，其懸掛於牆壁上之證件遺失，竟毫無所悉，未做任何處
  置，實與常情有違，被告辯稱前開畢業證書係告訴人交付予伊供其申辦雜誌等語，
  尚非無據。
(3)告訴人於本院調查時，亦自承於東西雜誌創刊號發行之際，其見該雜誌登記之發行
  人為其本人，曾向被告提出異議，要求更換等語（參見本院九十年十一月二十日訊
  問筆錄），是堪信告訴人於東西雜誌創刊之際，即已知悉東西雜誌係以其為發行人
  等情，又告訴人於本院調查時復自承，曾在東西雜誌第二期及第四期分別撰文等語
  ，核與被告此部分所辯大致相符，並有前開東西雜誌二本在卷可稽。依此，告訴人
  於創刊號發行後，明知被告係以其擔任該雜誌之發行人等情，若其並未承諾擔任該
  雜誌之發行人，並曾向被告提出異議，當無仍為東西雜誌第二期及第四期撰文，協
  助東西雜誌繼續出刊發行之理，告訴人前開陳述，與常情有違，當無可採。告訴人
  於本院調查時雖另陳稱，前開二篇文章均係創刊之前，即經被告邀稿，撰文之際，
  並未看過雜誌，亦未取得稿費云云。然東西雜誌創刊號係八十三年十二月發行，第
  二期、第四期分別係八十四年二月、四月間發行，前後四期分隔五月之久，當無於
  第一期創刊號尚未發行之際，即先行邀約近半年後欲刊載文稿之理，告訴人前開所
  述，與常情有違，尚難採信。又告訴人代被告撰文是否取得稿費，係屬民事糾葛問
  題，與被告是否冒用告訴人名義申辦東西雜誌等情無涉，告訴人執此主張被告涉有
  偽造文書云云，尚有誤會。綜此，被告被訴偽造文書部分犯行，除告訴人單一指訴
  外，並無他證相佐，而告訴人因擔任東西雜誌負責人，經稅捐處健保局催繳相關之
  稅捐、健保等費用，因而受有一定之不利益，復考量告訴人自八十七年間起，即已
  因與被告二人間之借款事宜，與被告交惡，雙方並屢生訴訟，有本院八十八年度易
  字第二一九四號及台灣高等法院台南分院八十九年度上易字第三十四號判決各一份
  在卷可稽，是告訴人之指訴是否確與事實相符，尚非無疑，尚難僅憑告訴人單方指
  訴，即認被告確涉偽造文書等罪嫌。綜上所述，被告辯稱係經告訴人同意擔任發行
  人後，申辦東西雜誌等語，尚非全然無可採。從而，被告於以告訴人擔任發行人等
  事項申辦東西雜誌社前，既已得告訴人之同意、授權，被告所為自無偽造文書或使
  公務員登載不實之可言。
（三）綜上所述，參互印證，本件依調查所得證據尚不足證明被告確有偽造有價證券
      、偽造文書、使公務員登載不實等犯行，此外復查無其他積極證據足資證明被
      告有公訴意旨所指偽造有價證券、偽造文書及使公務員登載不實等犯行，揆諸
      首開說明，犯罪尚屬不能證明，爰為無罪之諭知。
據上論斷，應依刑事訴訟法第三百零一條第一項，判決如主文。
本案經檢察官陳建弘到庭執行職務
中      華      民      國    九十一    年      六月      六      日
                                  臺灣臺南地方法院刑事第四庭
                                          法  官    卓  穎  毓
右正本證明與原本無異。
如不服本判決，應於判決送達後十日內，向本院提出上訴狀。
                                          書記官    黃  子  起
中      華      民      國    九十一    年      六      月      十二    日
